臺灣新北地方法院板橋簡易庭民事判決
111年度板簡字第190號
原      告  李明家  
訴訟代理人  蘇千晃律師
被      告  李智仁  
上列當事人間確認本票債權不存在事件，於民國111年3月9日言
詞辯論終結，本院判決如下：
    主  文
確認被告持有原告簽發如附表所示之本票，對原告之本票債權不
存在。
訴訟費用由被告負擔。
    事實及理由
一、原告起訴主張：
（一）被告持有如附表所示本票（下稱系爭本票）向鈞院聲請准
      予強制執行，業經鈞院以110年度司票字第5723號民事裁
      定准予執行在案。是系爭本票確實由被告持有並主張權利
      ，兩造就系爭本票債權之存在與否發生爭執，如不訴請確
      認，原告在私法上地位有受侵害之危險，應認有即受確認
      判決之法律上利益，合先陳明。
（二）原告前自民國109年8月26日出境後，迄110年12月30日才
      入境返國，此有入出境查詢結果可參。原告近日獲悉名下
      所有坐落新北市○○區○○段0000地號土地、建物門牌號碼新
      北市○○區○○路000號之房地持分遭被告查封，經閱卷後始
      知被告持系爭本票聲請准予強制執行，並經鈞院110年度
      司票字第5723號民事裁定准予執行在案。惟查，依系爭本
      票上所載文義，原告為發票人，被告為受款人，兩造為系
      爭本票之直接前後手，然原告與被告素不相識，且無任何
      債權債務關係，原告自不可能簽發系爭本票予被告。查原
      告自109年8月26日出境後迄110年12月30日才入境返國，
      系爭本票所載之發票日110年3月2日原告根本不在國內，
      系爭本票上發票人「李明家」之簽名自非原告所書立；此
      外尚有本件民事委任狀上原告本人之簽名亦可茲比對證明
      ；又系爭本票上「李明家」之印文亦非原告所使用。是系
      爭本票上發票人「李明家」之簽名及印文均係遭他人所偽
      造，則系爭本票既非原告所簽發，且兩造間亦無任何債權
      債務關係，原告自不應負擔系爭本票之票據責任，爰提起
      本件訴訟，並聲明：如判決主文所示。
二、被告則以：系爭本票是原告親哥哥訴外人李和家親自拿給伊
    的，伊並沒有看到原告親自簽名，是因為訴外人李和家對伊
    有債務，所以簽這個本票給伊做擔保，訴外人李和家有拿原
    告的印鑑證明給伊看，說原告有同意簽這個本票。
三、按確認法律關係之訴，非原告有即受確認判決之法律上利益
    者，不得提起之，民事訴訟法第247條第1項定有明文。所謂
    即受確認判決之法律上利益，係指法律關係存否不明確，原
    告主觀上認其在法律上之地位有不安之狀態存在，此種不安
    之狀態，能以確認判決將之除去者而言。原告主張被告持有
    原告簽發如附表所示之本票，持向本院聲請本票裁定，有本
    院110年司票字第5723號影本附卷可稽，則此項法律關係存
    在與否即因兩造間有所爭執而不明確，致原告在私法上地位
    有受侵害之危險，而原告復得因本件訴訟獲勝訴判決之結果
    ，取得對抗被告票據行使之權利，是原告提起本件確認訴訟
    ，有即受確認判決之法律上利益，應予准許。
四、按本票為無因證券，僅就本票作成前之債務關係，無庸證明
    其原因而已，至該本票本身是否真實，即是否為發票人所作
    成，即應由本票債權人負證明之責，此觀民事訴訟法第277
    條規定之法理至明（最高法院50年台上字第1659號判例要旨
    、最高法院院65年度第6次民庭庭推總會決議可資參照）。
　　原告主張系爭本票並非原告所簽發，業據提出入出境查詢結
    果影本為證，依該查詢結果可見原告於109年8月26日出境後
    於110年12月30日才入境，而系爭本票發票日為110年3月2日
    ，於發票日時點原告並不在國內，且被告亦稱並未看見原告
    簽發系爭本票，而是訴外人李和家將系爭本票直接交付給被
    告作為擔保，系爭本票是否為原告所簽發即屬有疑，被告復
    未能舉證證明系爭本票確實為原告所簽發，則原告主張系爭
    本票上以其名義所為之發票行為，並非真正，應認可採。從
    而，原告請求確認系爭本票債權不存在，為有理由，應予准
    許
五、從而，原告求為判決如主文所示，為有理由，應予准許。
六、訴訟費用負擔之依據：民事訴訟法第78條。
中    華    民    國    111    年    3    月    30    日
                      臺灣新北地方法院板橋簡易庭
                            法  官  呂安樂
以上為正本係照原本作成。
如不服本判決，應於送達後20日內，向本院提出上訴狀並表明上
訴理由，如於本判決宣示後送達前提起上訴者，應於判決送達後
20日內補提上訴理由書（須附繕本）。
中    華    民    國    111    年    3    月    30    日
                            書記官  陳佩瑩
附表：
編號 發票人 票據號碼 票面金額 (新臺幣) 到期日(民國) 受款人 1 李明家 CH555052 10,000,000元 110年3月2日 李智仁 2 李明家 CH555053 10,000,000元 110年3月2日 李智仁